【裁判字號】    95,台上,3381
【裁判日期】    950622
【裁判案由】    加重準強盜
【裁判全文】
最高法院刑事判決            九十五年度台上字第三三八一號
    上  訴  人  甲○○
                        （另案在台灣台中監獄執行）
上列上訴人因加重準強盜案件，不服台灣高等法院台中分院中華
民國九十五年三月八日第二審更審判決（九十四年度上更(二)字第
三九五號，起訴案號：台灣台中地方法院檢察署九十二年度偵字
第一八五九三、一八六０二號），提起上訴，本院判決如下：
    主  文
上訴駁回。
    理  由
按刑事訴訟法第三百七十七條規定：上訴於第三審法院，非以判
決違背法令為理由不得為之；是提起第三審上訴，應以原判決違
背法令為理由，係屬法定要件；如果上訴理由狀並未依據卷內訴
訟資料具體指摘原判決不適用何種法則或如何適用不當，或所指
摘原判決違法情事，顯與法律規定得為第三審上訴理由之違法情
形不相適合時，均應認其上訴為違背法律上之程式，予以駁回。
本件原判決依憑上訴人甲○○之部分自白，被害人盧志勇於第一
審法院訊問時之指訴，復有螺絲起子及扳手各一支扣案、診斷書
及贓物認領保管單各一紙、犯罪工具及贓物合拍之照片一張在卷
等證據，資以認定上訴人犯有刑法第三百三十條第一項、第三百
二十一條第一項第三款攜帶兇器竊盜，因防護贓物、脫免逮捕，
而當場施以強暴罪。上訴人接續竊取盧志勇及其母親現金之行為
，係一行為侵害二法益，為想像競合犯，應從一重處斷。上訴人
行為時為精神耗弱人，有財團法人私立台中仁愛之家附設靜和醫
院精神鑑定報告書一份在卷足據，依刑法第十九條第二項規定減
輕其刑。又上訴人有犯罪之習慣，應依同法第九十條規定，諭知
於刑之執行完畢或赦免後，令入勞動場所強制工作。因而撤銷第
一審之科刑判決，改判論上訴人以上開罪名，處有期徒刑肆年，
並於刑之執行完畢或赦免後，令入勞動場所強制工作年，已詳
所憑之證據及認定之理由，並以上訴人否認犯加重準強盜之辯
詞，如何不足採信，亦已在理由內詳予指駁及說明；從形式上觀
察，原判決並無違背法令情形。上訴人上訴意旨略稱：(一)、依盧
志勇所提診斷書及台灣台中看守所「收容人甲○○內外傷記錄表
」所載雙方傷勢，乃係上訴人入屋行竊，遭盧志勇撞見，大喊抓
賊，上訴人跑出房間逃至一樓門口時，遭盧志勇及其鄰居圍毆，
復遭盧志勇以手臂勒住上訴人頸部過緊，無法喘氣，為求掙脫，
始以雙手拉扯盧志勇手臂，致盧志勇手臂撞及上訴人牙齒或地面
所致，雙方並未於三樓發生扭打，亦無上訴人以拳頭搥打盧志勇
之情；而贓款係在盧志勇撞見上訴人行竊得手，上訴人心虛逃跑
前即放置於床上歸還，上訴人並未帶走，故非自上訴人身上搜出
，上訴人委無為防護贓物、脫免逮捕而對盧志勇施以強暴之事實
，原審未依上訴人聲請，傳喚盧志勇之母、其祖母、現場參與圍
捕之人、承辦警員及為盧志勇診治之醫師羅政勳等人，僅憑盧志
勇不實之指訴及診斷書一紙，逕認上訴人有防護贓物、脫免逮捕
之犯意及強暴行為，於法洵有未合。(二)、上訴人犯本件之罪，與
前此所犯準強盜罪構成要件相同，係基於概括之犯意，應為連續
犯，原判決未與前案併論以連續犯，其法則之適用顯有不當。(三)
、上訴人罹患精神病及胃癌等重大疾病，因父母雙亡，子女均在
外求學，此次因精神病舊疾復發而再犯本件之罪，惟上訴人已主
動退還竊盜所得贓款，仍遭盧志勇及其鄰居綑綁毆打成傷，情有
可憫，請求撤銷原判決發回原審法院更為適法之判決等語。惟按
事實之認定及證據之取捨，乃屬事實審法院之職權，證人之證言
及合法調查所得之證據，何者為可採，事實審法院本得參酌其他
相關證據為自由之判斷，苟無違反經驗法則或論理法則，自難指
為違法。原判決依憑上開事證，認上訴人確有本件犯行，且認其
行為時為精神耗弱人，有犯罪之習慣，本件與其前所犯之罪並無
連續犯之裁判上一罪關係，已在理由一至四及理由六詳調查審
認之結果，經核其事實之認定、證據之取捨及證明力之判斷，於
法均無不合。又審理事實之法院，其認定被告犯罪事實所憑之證
據，並不以直接證據為限，間接證據亦包括在內，凡綜合調查所
得之各種直接及間接證據，本於推理之作用得其心證，而為事實
之判斷，苟與事實無違，此項判斷即與完全憑空推測迥異，即不
容任意指為違法。原判決並非僅依憑盧志勇之指訴及診斷書一紙
，為認定上訴人犯行之唯一證據，而係引述上開各種直接及間接
證據，本於推理之作用予以綜合判斷，始資以論罪科刑，難認有
何違法；上訴意旨（一）前段及（二）洵非適法之第三審上訴理
由。再刑事訴訟法第三百七十九條第十款所謂應於審判期日調查
之證據，必須該證據確與待證事實有重要關係，就其案情委有調
查之必要者而言。本件事證已臻明確，原審未依上訴人聲請，傳
喚盧志勇之母、其祖母、現場參與圍捕之人、承辦警員及醫師羅
政勳等人，不為無益之調查，尚難指為調查未盡，上訴意旨（一
）後段，亦非適法之上訴理由。至量刑之輕重，係屬事實審法院
得依職權自由裁量之事項，苟已斟酌刑法第五十七條各款所列情
狀，而未逾越法定刑度，不得遽指為違法。原判決就上訴人之犯
罪情節，已在事實欄明白認定，及於理由內詳加論斷，最後明
審酌其犯後態度及犯罪所生危害等一切情狀，並以上訴人行為時
為精神耗弱人，依法減輕其刑後，在法定刑範圍內，量處有期徒
刑肆年，已屬從輕；並以其具有犯罪習慣，依法諭知於刑之執行
完畢或赦免後，令入勞動場所強制工作年，核無濫用量刑權限
之違法，上訴意旨（三）執此指摘，仍非適法之第三審上訴理由
。綜上所述，上訴意旨就原判決所為證據取捨及事實認定，任憑
己見，漫言為事實上之爭辯；其他上訴意旨復未依據卷內資料具
體指摘原判決究係如何違背法令，核與法定上訴第三審之形式要
件不符，其上訴違背法律上之程式，應予駁回。又本件係從程序
上駁回上訴，上訴意旨謂其身罹數項重大疾病，恐無法承受強制
工作，且為免子女名譽受損，請求從輕量刑等語，無從審酌，附
為明。
據上論結，應依刑事訴訟法第三百九十五條前段，判決如主文。
中    華    民    國  九十五  年    六    月  二十二  日
                      最高法院刑事第十二庭
                          審判長法官  林  永  茂
                                法官  洪  文  章
                                法官  蘇  振  堂
                                法官  蕭  仰  歸
                                法官  何  菁  莪
      本件正本證明與原本無異
                                      書  記  官
中    華    民    國  九十五  年    六    月  二十八  日
                                                     Ｒ


司法院資訊處製作；財團法人民間司法改革基金會備份。
